【裁判字號】    96,上訴,2306
【裁判日期】    970102
【裁判案由】    違反毒品危害防制條例
【裁判全文】
臺灣高等法院高雄分院刑事判決        96年度上訴字第2306號
上  訴  人
即  被  告  甲○○
上列上訴人因違反毒品危害防制條例案件，不服臺灣高雄地方法
院96年度訴字第3788號中華民國96年10月29日第一審判決（起訴
案號：臺灣高雄地方法院檢察署96年度毒偵字第6415號），提起
上訴，本院依簡式審判程序判決如下：
    主  文
上訴駁回。
    事實及理由
一、本件被告甲○○所犯係毒品危害防制條例第10條第1 項之施
    用第一級毒品罪，其係死刑、無期徒刑、最輕本刑為3 年以
    上有期徒刑以外之罪，被告於本院審理程序中就被訴事實為
    有罪之陳述，經告知被告簡式審判程序之旨，並聽取檢察官
    及被告之意見後，本院裁定進行簡式審判程序審理，合先敘
    明。
二、本案經本院審理結果，認第一審判決認事用法及量刑均無不
    當，應予維持，並均引用第一審判決書（如附件）記載之事
    實、證據及理由。
三、被告上訴意旨略以：被告於民國96年2 月27日因施用毒品被
    訴，並經臺灣高雄地方法院以96年度訴字第1989號案件判決
    確定，而施用毒品具成癮性，其反覆實施行為，在刑法上應
    僅評價為一罪，本案與上開案件係集合犯關係，應僅論以一
    罪，而上開案件既經判決確定，本案即應為上開案件既判力
    效力所及而應為免訴之判決，原審判決仍予論罪，於法未合
    云云。
四、按集合犯係指立法者所制定之犯罪構成要件中，本即預定有
    數個同種類行為而反覆實行之犯罪而言。故是否集合犯之判
    斷，客觀上，自應斟酌法律規範之本來意涵、實現該犯罪目
    的之必要手段、社會生活經驗中該犯罪必然反覆實行之常態
    及社會通念等；主觀上，則視其反覆實施之行為是否出於行
    為人之一個犯意，並秉持刑罰公平原則，加以判斷之，俾與
    立法意旨相契合。而行為人施用毒品之原因，不一而足。且
    觀諸毒品危害防制條例第10條第1 項、第2 項之構成要件為
    ：「施用第一級（或第二級）毒品者，處……」，並非規定
    「施用第一級（或第二級）毒品『成癮』者，處……」，自
    其構成要件文義衡之，實無從認定立法者本即預定該犯罪之
    本質，必有數個同種類行為而反覆實行之集合犯行，向來實
    務亦無此見解。此與收集犯（如「收集」偽、變造貨幣、有
    價證券，「收集」國防秘密等罪）、職業犯（如未經取得合
    法醫師資格，擅自執行醫療「業務」罪）、常業犯等，由法
    定犯罪構成要件文義即可明確知悉其犯罪本質必然反覆實行
    同種類行為者顯然有別，故多次施用毒品罪之犯行，應非屬
    集合犯。又按刑法及刑法施行法部分條文修正，於94年2 月
    2 日公布，95年7 月1 日施行，本次刑法修正，刪除第56條
    連續犯規定，依修正理由之說明，謂「對連續犯同一罪名之
    罪者，均適用連續犯之規定論處，不無鼓勵犯罪之嫌，亦使
    國家刑罰權之行使發生不合理之現象。」「基於連續犯原為
    數罪之本質及刑罰公平原則之考量，爰刪除有關連續犯之規
    定」等語，即係將本應各自獨立評價之數罪，回歸本來就應
    賦予複數法律效果之原貌。因此，就刑法修正施行後多次施
    用毒品之犯行，採一罪一罰，始符合立法本旨。故刑法修正
    施行後之多次施用犯行，除符合接續犯之要件外，則應一罪
    一罰（最高法院96年度第9 次刑事庭會議決議參照）。
五、經查，被告雖曾於96年2 月27日，因施用第一、二級毒品海
    洛因、甲基安非他命犯行，而經臺灣高雄地方法院以96年度
    訴字第1989號案件，各判處有期徒刑10月、4 月，定應執行
    刑1 年，於96年8 月1 日確定，有該案判決書及臺灣高等法
    院被告前案紀錄表各1 份附卷可稽，惟被告該次犯行與本案
    犯行之96年4 月17日間，已相距近2 個月，而難認二者間有
    接續犯之一罪關係，而應為數罪，依上開說明，本案尚非前
    開案件判決既判力效力所及，故被告提起上訴，以上開情詞
    指摘原判決不當，並無理由，應予駁回。
據上論斷，應依刑事訴訟法第368 條、第273 條之1 第1 項、第
373 條，判決如主文。
本案經檢察官李門騫到庭執行職務。
中    華    民    國    97    年    1     月    2     日
                  刑事第七庭    審判長法  官    莊飛宗
                                      法  官    孫啟強
                                      法  官    邱明弘
以上正本證明與原本無異。
施用第一級毒品部分，如不服本判決應於收受本判決後10日內向
本院提出上訴書狀，其未敘述上訴理由者，並得於提起上訴後10
日內向本院補提理由書狀（均須按他造當事人之人數附繕本）「
切勿逕送上級法院」。
施用第二級毒品部分，不得上訴。
中    華    民    國    97    年    1     月    2     日
                                      書記官    黃玉珠
附錄本案論罪科刑法條：
毒品危害防制條例第10條：
施用第一級毒品者，處6 月以上5 年以下有期徒刑。
施用第二級毒品者，處3年以下有期徒刑。
附件：
臺灣高雄地方法院刑事判決              96年度訴字第3788號
公  訴  人  臺灣高雄地方法院檢察署檢察官
被      告  甲○○  女  37歲（民國○○年○月○日生）
                    身分證統一編號：Ｚ000000000號
                    住高雄縣湖內鄉○○村○○街18巷10號
上列被告因毒品危害防制條例案件，經檢察官提起公訴（96年度
毒偵字第6415號），嗣因被告就被訴事實為有罪之陳述，經本院
合議庭裁定由受命法官獨任依簡式審判程序審理，本院判決如下
：
    主  文
甲○○施用第一級毒品，處有期徒刑拾月，減為有期徒刑伍月，
如易科罰金，以新臺幣壹仟元折算壹日；又施用第二級毒品，處
有期徒刑肆月，減為有期徒刑貳月，如易科罰金，以新臺幣壹仟
元折算壹日。應執行有期徒刑陸月，如易科罰金，以新臺幣壹仟
元折算壹日。
    事  實
一、甲○○前於民國94年間因施用毒品案件，經本院以94年度毒
    聲字第1994號裁定送觀察、勒戒後，認無繼續施用毒品之傾
    向，於94年11月8 日觀察、勒戒執行完畢釋放。詎甲○○仍
    不知悔改，又於上開觀察、勒戒執行完畢釋放後5 年內，基
    於施用第一級毒品海洛因及第二級毒品甲基安非他命之犯意
    ，先於96年4 月17日上午8 時30分許，在高雄縣湖內鄉○○
    街18巷10號住處內，以將甲基安非他命置於玻璃球內以火燒
    烤吸食之方式，施用第二級毒品甲基安非他命1 次；再於96
    年4 月17日中午12時許，在上揭住處，以將海洛因加水摻入
    注射針筒後注射之方式，施用第一級毒品海洛因1 次。嗣為
    警於96年4 月18日中午12時許，在高雄縣路竹鄉○○村○○
    路與國昌路口攔檢，經其同意採集尿液送驗後，呈嗎啡及甲
    基安非他命陽性反應而查獲。
二、案經高雄縣政府警察局湖內分局報告臺灣高雄地方法院檢察
    署檢察官偵查起訴。
    理  由
一、本件被告甲○○所犯為死刑、無期徒刑或最輕本刑為3 年以
    上有期徒刑以外之罪，其於準備程序中就被訴事實為有罪之
    陳述，經法官告知簡式審判程序之旨，並聽取公訴人及被告
    之意見後，依刑事訴訟法第273 條之1 第1 項規定，裁定由
    受命法官獨任進行簡式審判程序，合先敘明。
二、上揭事實，已據被告甲○○於本院審理中坦承不諱，且其於
    96年4 月18日所採驗之尿液，經送往台灣檢驗科技股份有限
    公司檢驗，結果確呈第一級毒品海洛因代謝後嗎啡及第二級
    毒品甲基安非他命之陽性反應，此有該公司96年5 月15日編
    號KＺ000000000000號濫用藥物尿液檢驗報告、高雄縣政府警
    察局湖內分局煙毒、麻藥案件嫌犯代號與真實姓名對照表（
    代號湖警0203號）1 紙附卷可稽（見警卷第6 頁、第7 頁）
    ，而海洛因施用入人體後，水解還原成嗎啡，再循嗎啡之代
    謝方式排出體外，已據行政院衛生署藥物食品檢驗局（73）
    藥檢壹字第30221 號函說明綦詳，是以被告所施用之毒品應
    屬海洛因無訛，足認被告上開自白確與事實相符，洵堪採為
    論罪科刑之依據。又被告曾受如事實欄所載之觀察、勒戒處
    分執行完畢之事實，有本院院內索引卡紀錄表報表、臺灣高
    等法院被告前案紀錄表各1 份在卷可稽（見本院卷第4 頁至
    第10頁），被告於觀察勒戒執行完畢釋放後，5 年內再為本
    件施用毒品犯行，自應依法論罪科刑。是以本件事證明確，
    被告犯行堪以認定。
三、按海洛因、甲基安非他命分別係毒品危害防制條例第2 條第
    2 項第1 、2 款所稱之第一、二級毒品，是被告分別施用海
    洛因、甲基安非他命之行為，係犯該條例第10條第1 項之施
    用第一級毒品罪，及同條第2 項之施用第二級毒品罪。被告
    持有第一、二級毒品，嗣進而施用之，持有之低度行為應為
    施用之高度行為所吸收，均不另論罪。又被告上開所犯施用
    第一級毒品罪、施用第二級毒品罪，犯意各別，行為互殊，
    觸犯構成要件不同，應予分論併罰。爰審酌被告前已因施用
    毒品案件經觀察、勒戒，本應徹底戒除毒癮，惟其於95年7
    月2 日施用第一級毒品海洛因1 次後（經本院95年度訴字第
    3142號判處有期徒刑7 月確定，96年7 月25日執行完畢，未
    構成累犯）；又於96年2 月27日施用第一、二級毒品各1 次
    （經本院96年度訴字第1989號各判處有期徒刑10月及4 月，
    定應執行刑1 年確定，尚未執行），不料其復再犯本件施用
    毒品，已如上述，顯見其並無戒除毒害之決心，本不宜寬貸
    ，惟念其犯後坦承犯行，且施用毒品乃自戕一己之身體健康
    ，具有病患性人格之特質，行為本身對社會所造成之危害並
    非直接、鉅大，並考量施用毒品之次數、期間長短等一切情
    狀，分別量處如主文所示之刑，以資懲儆。
四、再按「中華民國96年罪犯減刑條例」業經總統於96年7 月4
    日公布，同年7 月16日施行，本件被告犯罪時間係在96年4
    月24日以前，且其所犯罪名與宣告刑，經核符該條例第2 條
    第3 款規定，並無第3 條所列不予減刑之情形，本件即應依
    同條例第7 條規定，減輕其刑，並於判決主文同時諭知其宣
    告刑及減得之刑，又本件被告所犯係最重本刑五年以下有期
    徒刑以下之刑之罪，且經減刑後並合併定應執行刑為6 月以
    下有期徒刑，應依同條例第9 條之規定，及審酌被告目前有
    正當工作、及犯罪情節等一切情狀，併定其應執行之刑及諭
    知如主文所示易科罰金之折算標準。
據上論斷，應依刑事訴訟法第273 條之1 第1 項、第284 條之1
、第299 條第1 項前段，毒品危害防制條例第10條第1 項、第2
項，刑法第11條前段、第41條第1 項前段、第2 項、第51條第5
款，中華民國九十六年罪犯減刑條例第2 條第1 項第3 款、第7
條、第9 條，判決如主文。
本案經檢察官程明慧到庭執行職務
中    華    民    國    96    年    10    月    29    日
                  刑事第二庭    法  官  呂明燕
以上正本證明與原本無異。
如不服本判決應於收受本判決後10日內向本院提出上訴書狀，並
應敘述具體理由，如未敘述上訴理由者，應於上訴期間屆滿後20
日內補提理由書狀於本院（均須按他造當事人之人數附繕本）「
切勿逕送上級法院」。
中    華    民    國    96    年    10    月    30    日
                                書記官  陳瓊芳
附錄本判決論罪之法條：
毒品危害防制條例第10條
施用第一級毒品者，處 6 月以上 5 年以下有期徒刑。
施用第二級毒品者，處 3 年以下有期徒刑。


司法院資訊處製作；財團法人民間司法改革基金會備份。
